【裁判字號】    90,交易,129
【裁判日期】    901018
【裁判案由】    過失傷害
【裁判全文】
臺灣宜蘭地方法院刑事判決                          九十年度交易字第一二九號
    聲  請  人  臺灣宜蘭地方法院檢察署檢察官
    被      告  乙○○
右列被告因過失傷害案件，經檢察官提起公訴（九十年度偵字第一四八二號），本院
判決如左：
    主  文
乙○○因過失傷害人，處拘役肆拾日，如易科罰金以參佰元折算壹日。
    事  實
一、乙○○於民國九十年三月七日下午駕駛車號ＩＡ—七五九三號自小客貨車，沿宜
    蘭縣羅東鎮○○路由中正北路往中華路行駛，下午二時五分許途經前開路段與興
    東路之無號誌之交岔路口時，本應注意汽車行駛於繪有讓路線之路段，係警告車
    輛駕駛人前有幹道應減速慢行，並停車讓幹道車先行，而依當時情形，天候雨、
    路面濕潤、日間有自然光線、路面無缺陷且視距良好，並無不能注意之情，竟疏
    未注意，行駛至繪有讓路線之林場路口時，未注意前有幹道而減速慢行並停車讓
    幹道車先行，致與行經無號誌交岔路口未減速慢行之由甲○○騎乘沿前述興東路
    由南往北行駛之車號RDX三一二號發生車禍，造成甲○○受有左側股骨幹骨折、
    橫紋肌溶解症及暫時性腎衰竭等傷害。乙○○於車禍發生後，報警處理，並向前
    往處理之警員自承肇事自首願意接受裁判。
二、案經甲○○訴請宜蘭縣警察局羅東分局報告台灣宜蘭地方法院檢察署檢察官偵查
    起訴。
    理  由
一、訊據被告乙○○固坦承有於上揭時間，行經前述路段，與甲○○所騎乘之機車發
    生車禍等情，核與告訴人甲○○指訴與被告於前開時、地發生車禍致傷等情相符
    ，並有交通事故調查報告表、現場圖及甲○○之驗傷診斷書可憑。惟被告乙○○
    則矢口否認有過失，辯稱：伊行駛至前述路口已有先停讓幹道車先行，確認無車
    才通過，且其車輛剛起步速度並不快，是甲○○無照駕駛有速度過快，才發生本
    件車禍，且從車輛損害係於車輛左前葉板及輪胎後面橫拉桿彎曲，均可證是告訴
    人車速過快才撞上來的，是伊並無過失云云。惟查：
    （一）按「讓路線，用以警告車輛駕駛人前有幹道應減速慢行，或停車讓幹道車
          先行。」道路交通標誌標線號誌設置規則第一百七十二條；又行經無號誌
          之交岔路口時均應減速慢行，作隨時停車之準備」道路交通安全規則第九
          十三條第四款定有明文。上揭林場路於與興東路之交岔路口前，繪有倒三
          角形之讓路線標誌，此有現場照片附卷足參並經警員王忠光到庭結證屬實
          ，是被告所行駛之林場路與交岔路口之興東路相較，林場路係屬支道、而
          興東路係屬幹道無訛。
    （二）就車禍發生後被告車輛停止位置言，被告車頭位置幾乎已達興東路之中心
          線（車輛即橫置於興東路由南往北路段車道），而興東路車道僅寬三點二
          公尺，此有道路交通調查報告表及現場圖可參。是被告自林場路口駛出至
          車禍發生後停止，約僅行進四公尺餘，而行進如此短之距離，所需時間衡
          情亦只需二、三秒鐘。而二、三秒鐘前，被告於林場路口，對於直線道路
          之興東路由南往北路段上之往來車輛，應可清楚的發現，是被告於行駛至
          興東路路中央前二、三秒鐘，被告應可清楚發現告訴人所騎乘之機車已於
          興東路由南往北路段之不遠處，是被告辯稱伊係等到興東路之幹道沒有往
          來車輛才由林場路駛出等語，顯違情理。參以，被告自承「我當時已駕車
          要行駛至路口中，就看到左邊對造者騎車非常快，我就停住車子，但對造
          者因騎太快來不及煞車就撞到我車子」等語，則若如被告所辯其已看清幹
          道上無往來車輛，衡情被告大可駕車輕易駛越上揭興東路，而不會發生行
          駛至路中央才發現左邊有機車駛來，顯見被告於判斷幹道上有無往來車輛
          時，亦有違失。
    （三）是被告駕車自支道之林場路駛出經無號誌路口至上揭屬幹道之興東路自注
          意前揭規定，而依當時情形，天候雨、路面濕潤、日間有自然光線、路面
          無缺陷且視距良好，並無不能注意之情，竟疏未注意前規定，而與告訴人
          所騎乘之機車發生車禍，其行為顯有過失，且被告之過失行為與告訴人之
          傷害結果亦有相當因果關係。另本件經送台灣省基宜區車輛行車事故鑑定
          委員會鑑定結果意為同此認定，此有台灣省機宜區車輛行車事故鑑定委員
          會九十年六月十八日基宜鑑字第九００三一二號函附鑑定意見書可參，是
          被告過失行為堪以認定。被告雖執稱係告訴人車速過快自己撞上來的等語
          。經查，告訴人行經無號誌之交岔路口未減速慢行作隨時停車之準備，致
          發生本件車禍，其行為顯與有過失，然被告既有如前述之過失情形，自不
          得執此以為卸免刑事責任之依據，僅能為民事上減輕或免除賠償之論據。
          綜上所述，本件被告過失情節明確，應依法論科。
二、核被告所為，係犯刑法第二百八十四條第一項前段之過失傷害罪。被告於車禍發
    生後，犯罪未被發覺前，報警處理，並向前往處理之警員自承肇事自首願意接受     事  實
    裁判，此有宜蘭縣警察局羅東分局開羅派出所之自首函可憑，是被告符合自首要
    件，自應依刑法第六十二條前段減輕其刑。爰審酌被告犯罪之過失程度、造成被
    害人之損害、未與被害人達成和解及犯罪後態度良好等一切情狀，量處如主文所
    示之刑，並諭知易科罰金之折算標準。
據上論斷，應依刑事訴訟法第二百九十九條第一項前段、刑法第二百八十四條第一項
前段、第六十二條前段、第四十一條第一項、罰金罰鍰提高標準條例第一條前段、第
二條，判決如主文。
本案經檢察官廖允松到庭執行職務
中    華    民    國      九十        年    十        月     十八      日
                                  臺灣宜蘭地方法院刑事第二庭
                                      法  官
如不服本判決，應於判決送達後十日內，向本院提出上訴狀。
所犯法條：
中華民國刑法第二百八十四條第一項前段：
因過失傷害人者，處六月以下有期徒刑、拘役或五百元以下罰金，致重傷
者，處一年以下有期徒刑、拘役或五百元以下罰金。


司法院資訊處製作；財團法人民間司法改革基金會備份。
